# Análisis Exploratorio Bivariado

Tras haber caracterizado el comportamiento univariado de las variables, corresponde examinar cómo se relaciona cada uno de los predictores con el precio de venta (`House_Price`). Este análisis permite identificar patrones de asociación, evaluar la dirección y fuerza de las relaciones, así como detectar posibles comportamientos no lineales.

## Variables continuas vs. `House_Price`


## `Lot_Size` vs `House_Price` 

```{r 04-1}
df %>%
  ggplot(aes(x = Lot_Size, y = House_Price)) +
  geom_point(alpha = 0.4, color = "#8fa8a0") +
  labs(title = "Dispersión: Lot_Size vs House_Price",
       x = "Tamaño del terreno (Lot_Size en acres)", y = "Precio de venta (USD)") +
  theme_bw()

```

La nube de datos, sin ninguna forma reconocible, ocupa todo el rectángulo del gráfico. No hay un ensanchamiento ni un estrechamiento visible de la nube a medida que avanza el eje horizontal ni una inclinación perceptible de la masa de puntos hacia arriba o hacia la derecha. Es decir, para cualquier tamaño del terreno, desde los más pequeños (cerca de 0.5 acres) hasta los más grandes (cerca de 5 acres), el precio de venta se reparte de forma silmilar entre los USD 110.000 y USD 1.1 millones.


```{r}
cor.test(df$Lot_Size, df$House_Price)
```

La prueba de hipótesis (H₀: ρ = 0 vs. H₁: ρ ≠ 0) confirma que esa asociación, aunque invisible a simple vista, es estadísticamente real: t = 5.13, df = 998, p = 3.408e-07. Al ser p < 0.05, se rechaza H₀; no es producto del azar de esta muestra en particular, aunque su magnitud (r = 0.160) sigue siendo débil.


## `Square_Footage` vs `House_Price`

```{r 04-2}
df %>%
  ggplot(aes(x = Square_Footage, y = House_Price)) +
  geom_point(alpha = 0.4, color = '#8fa8a0') +
  labs(x = 'Superficie construida (Square_Footage en sqft)', y = 'Precio de venta (USD)') +
  theme_bw() +
  facet_grid(. ~ 'Dispersión: Square_Footage vs House_Price')
```

La relación, con los puntos formando una banda diagonal angosta y consistente que recorre desde la esquina inferior izquierda (viviendas pequeñas y baratas) hasta la esquina superior derecha (viviendas grandes y costosas), grafican una relación evidente al ojo. 

```{r}
cor.test(df$Square_Footage, df$House_Price)
```

La prueba de hipótesis respalda con contundencia lo que ya mostraba el gráfico: t = 237.39, df = 998, p < 2.2e-16. Se rechaza H₀ sin ninguna ambigüedad. Con r = 0.991, `Square_Footage` es, por mucho, el predictor con mayor asociación lineal con el precio.

## `Year_Built` vs `House_Price` 

```{r 04-3}
df %>%
  ggplot(aes(x = Year_Built, y = House_Price)) +
  geom_point(alpha = 0.4, color = '#8fa8a0') +
  labs(x = 'Año de construcción (Year_Built)', y = 'Precio de venta (USD)') +
  theme_bw() +
  facet_grid(. ~ 'Dispersión: Year_Built vs House_Price')
```
La nube de puntos cubre todo el rango vertical de precios de forma pareja para cualquier año de construcción. En esta misma línea, el patrón es indistinguible de una dispersión aleaatoria respecto al eje horizontal. No se identifican precios sistemáticamente más alto que otros entre las viviendas de 2020 y las de 1950. 

```{r}
cor.test(df$Year_Built, df$House_Price)
```

La prueba de hipótesis confirma la ausencia de patrón visto en el gráfico: t = 1.64, df = 998, p = 0.1005. Al ser p > 0.05, no se rechaza H₀. Con esta muestra, no hay evidencia suficiente de que el año de construcción esté correlacionado con el precio de venta.


## Variables discretas y categóricas vs. `House_Price`

## `Num_Bedrooms` vs `House_Price` 

```{r 04-4}
df %>%
  group_by(Num_Bedrooms) %>%
  summarise(
    n         = n(),
    media     = mean(House_Price, na.rm = TRUE),
    mediana   = median(House_Price, na.rm = TRUE),
    sd        = sd(House_Price, na.rm = TRUE),
    RIC       = IQR(House_Price, na.rm = TRUE),
    Q1        = quantile(House_Price, 0.25, na.rm = TRUE),
    Q3        = quantile(House_Price, 0.75, na.rm = TRUE),
    minimo    = min(House_Price, na.rm = TRUE),
    maximo    = max(House_Price, na.rm = TRUE),
    asimetria = skewness(House_Price, na.rm = TRUE),
    curtosis  = kurtosis(House_Price, na.rm = TRUE))
```



```{r 04-5}
df %>%
  ggplot(aes(x = factor(Num_Bedrooms), y = House_Price)) +
  geom_boxplot(fill = "#8fa8a0", color = "black", outlier.color = "darkred") +
  stat_summary(fun = mean, geom = 'point', shape = 20, size = 3, color = "darkgreen") +
  labs(x = "Número de habitaciones (Num_Bedrooms)", y = "Precio de venta (USD)") +
  theme_minimal()
```

Las cinco cajas del diagrama se solapan ampliamente, con las líneas de mediana prácticamente a la misma altura entre sí. No se observa ningún grupo cuya caja quede claramente por encima o por debajo de las demás, lo que confirma visualmente que el número de habitaciones por sí solo no distingue el precio de venta.


##`Num_Bathrooms` vs `House_Price` 

```{r 04-6}
df %>%
  group_by(Num_Bathrooms) %>%
  summarise(
    n         = n(),
    media     = mean(House_Price, na.rm = TRUE),
    mediana   = median(House_Price, na.rm = TRUE),
    sd        = sd(House_Price, na.rm = TRUE),
    RIC       = IQR(House_Price, na.rm = TRUE),
    Q1        = quantile(House_Price, 0.25, na.rm = TRUE),
    Q3        = quantile(House_Price, 0.75, na.rm = TRUE),
    minimo    = min(House_Price, na.rm = TRUE),
    maximo    = max(House_Price, na.rm = TRUE),
    asimetria = skewness(House_Price, na.rm = TRUE),
    curtosis  = kurtosis(House_Price, na.rm = TRUE))
```

El precio promedio es prácticamente idéntico entre los tres niveles (entre USD 615.078 y USD 625.152, una diferencia menor al 2%), con desviaciones estándar casi calcadas entre sí (USD 252.316 a USD 255.213). De las cuatro variables discretas, esta es la que muestra la asociación más débil con el precio a nivel de estadísticos descriptivos.


```{r 04-7}
df %>%
  ggplot(aes(x = factor(Num_Bathrooms), y = House_Price)) +
  geom_boxplot(fill = "#8fa8a0", color = "black", outlier.color = "darkred") +
  stat_summary(fun = mean, geom = 'point', shape = 20, size = 3, color = "darkgreen") +
  labs(x = "Número de baños (Num_Bathrooms)", y = "Precio de venta (USD)") +
  theme_minimal()
```

Las tres cajas se superponen casi por completo, con puntos de media y líneas de mediana a alturas casi indistinguibles entre los tres grupos. Es el diagrama de caja con menor separación visual de las cuatro variables discretas analizadas en este capítulo.


## `Garage_Size` vs `House_Price` 

```{r 04-8}
df %>%
  group_by(Garage_Size) %>%
  summarise(
    n         = n(),
    media     = mean(House_Price, na.rm = TRUE),
    mediana   = median(House_Price, na.rm = TRUE),
    sd        = sd(House_Price, na.rm = TRUE),
    RIC       = IQR(House_Price, na.rm = TRUE),
    Q1        = quantile(House_Price, 0.25, na.rm = TRUE),
    Q3        = quantile(House_Price, 0.75, na.rm = TRUE),
    minimo    = min(House_Price, na.rm = TRUE),
    maximo    = max(House_Price, na.rm = TRUE),
    asimetria = skewness(House_Price, na.rm = TRUE),
    curtosis  = kurtosis(House_Price, na.rm = TRUE)
  )
```

Acá sí se insinúa una tendencia leve: el precio promedio aumenta de forma progresiva con la capacidad del garaje, de USD 606.032 (sin garaje) a USD 611.343 (1 vehículo) y USD 638.232 (2 vehículos). Es la única de las cuatro variables discretas donde las medias muestran un orden consistente, aunque la diferencia entre el primer y el último grupo sigue siendo modesta (~5%) y las desviaciones estándar (USD 248.183 a USD 256.592) son, de nuevo, muy similares entre grupos.



```{r 04-9}
df %>%
  ggplot(aes(x = factor(Garage_Size), y = House_Price)) +
  geom_boxplot(fill = "#8fa8a0", color = "black", outlier.color = "darkred") +
  stat_summary(fun = mean, geom = 'point', shape = 20, size = 3, color = "darkgreen") +
  labs(x = "Capacidad del garaje en vehículos (Garage_Size)", y = "Precio de venta (USD)") +
  theme_minimal()
```

El diagrama de caja deja ver un leve corrimiento hacia arriba de la caja correspondiente a 2 vehículos frente a las otras dos, coherente con la tendencia ya señalada en la tabla, aunque el solapamiento entre las tres cajas sigue siendo considerable.

## `Neighborhood_Quality` vs. `House_Price`

```{r 04-10}
df %>%
  group_by(Neighborhood_Quality) %>%
  summarise(
    n         = n(),
    media     = mean(House_Price, na.rm = TRUE),
    mediana   = median(House_Price, na.rm = TRUE),
    sd        = sd(House_Price, na.rm = TRUE),
    RIC       = IQR(House_Price, na.rm = TRUE),
    Q1        = quantile(House_Price, 0.25, na.rm = TRUE),
    Q3        = quantile(House_Price, 0.75, na.rm = TRUE),
    minimo    = min(House_Price, na.rm = TRUE),
    maximo    = max(House_Price, na.rm = TRUE),
    asimetria = skewness(House_Price, na.rm = TRUE),
    curtosis  = kurtosis(House_Price, na.rm = TRUE)
  )
```

A pesar de tener diez niveles, el precio promedio se mantiene en un rango relativamente estrecho (entre USD 593.804 en el nivel 6 y USD 648.856 en el nivel 7), sin que los niveles de mayor calidad (8, 9, 10) muestren sistemáticamente precios más altos que los de menor calidad (1, 2, 3): el nivel 10, de hecho, tiene el segundo promedio más bajo de toda la escala (USD 607.767).


```{r 04-11}
df %>%
  ggplot(aes(x = factor(Neighborhood_Quality), y = House_Price)) +
  geom_boxplot(fill = "#8fa8a0", color = "black", outlier.color = "darkred") +
  stat_summary(fun = mean, geom = 'point', shape = 20, size = 3, color = "darkgreen") +
  labs(x = "Calidad del vecindario (Neighborhood_Quality)", y = "Precio de venta (USD)") +
  theme_minimal()
```

Esta ausencia de un patrón claro es visible también en el diagrama. Las diez cajas se ubican a alturas muy similares, sin una progresión ascendente de izquierda a derecha, y es consistente con lo que se retoma con mayor rigor estadístico (ANOVA y Kruskal-Wallis) en el capítulo de comparación por calidad del vecindario.
