# Evaluación de rendimientos decrecientes y umbrales de superficie 

En el apartado de _Análisis Exploratorio Bivariado_, se encontró que el tamaño del terreno tiene que ver, de una forma modesta, con el precio de venta (r = 0.160). Saber que hay una relación no es lo mismo que saber cómo es esa relación a lo largo de todo el rango de terrenos. Teniendo en cuenta que la pregunta de investigación apunta a algo más específico (¿el precio sube al mismo ritmo sin importar qué tan grande sea el terreno, o llega un punto en el que cada acre adicional empieza a "rendir menos"?), un solo coeficiente de correlación no puede responderla, porque resume toda la relación en un número y asume, de entrada, que es una línea recta.

## La curva suavizada

Se utilizarán los datos para "dibujar", sin asumir una fórmula matemática previa, la tendencia con el suavizamiento LOWESS, construyendo una curva local que se adapta a lo que va mostrando cada tramo.

```{r}
df %>%
  ggplot(aes(x = Lot_Size, y = House_Price)) +
  geom_point(alpha = 0.25, color = "#7fa8b5") +
  geom_smooth(method = "loess", se = TRUE, color = "#2c5f6e", fill = "#2c5f6e") +
  labs(title = "Lot_Size vs House_Price - LOWESS",
       x = "Tamaño del terreno (acres)", y = "Precio de venta (USD)") +
  theme_bw()

```

La curva no muestra desaceleración; al contrario, en el tramo final, correspondiente a los terrenos de mayor tamaño, la curva se empina. Una señal, todavía informal, de que la hipótesis de "rendimientos decrecientes" no encaja con lo que muestran estos datos.

## Prueba formal de la curvatura

Una curva puede "verse" torcida a simple vista solo por la variabilidad propia de los datos y no significar nada en la estadística. Para no quedarse únicamente con la impresión visual, se compara un modelo de regresión lineal simple contra uno que incluye un término cuadrático, y se usa ANOVA para decidir si esa curvatura adicional realmente mejora el ajuste o si es una complicación innecesaria.

```{r}
modelo_lineal     <- lm(House_Price ~ Lot_Size, data = df)
modelo_cuadratico <- lm(House_Price ~ poly(Lot_Size, 2, raw = TRUE), data = df)

summary(modelo_lineal)$coefficients
summary(modelo_cuadratico)$coefficients

```

```{r}
df %>%
  ggplot(aes(x = Lot_Size, y = House_Price)) +
  geom_point(alpha = 0.25, color = "#8fa8a0") +
  geom_smooth(method = "lm", formula = y ~ x, se = FALSE, color = "#c47b6b", linetype = "dashed") +
  geom_smooth(method = "lm", formula = y ~ poly(x, 2), se = TRUE, color = "#2c5f6e") +
  labs(title = "Ajuste lineal vs. cuadrático",
       x = "Tamaño del terreno (acres)", y = "Precio de venta (USD)") +
  theme_bw()
```

```{r}
anova(modelo_lineal, modelo_cuadratico)
```

```{r}
data.frame(
  Modelo = c("Lineal", "Cuadrático"),
  R2 = c(summary(modelo_lineal)$r.squared, summary(modelo_cuadratico)$r.squared)
)

```

El término cuadrático resulta estadísticamente significativo (F = 5.55; p = 0.019), lo que en un primer vistazo podría parecer evidencia de curvatura real. Pero el coeficiente cuadrático es positivo, es decir, la curva es convexa (se acelera), no cóncava (no se desacelera), justo lo contrario de lo que plantea la pregunta de investigación.

El coeficiente de determinación (R²) indica qué proporción de la variabilidad del precio de venta queda explicada por el modelo, en una escala de 0 a 1: un R² de 0.03, por ejemplo, significa que el modelo explica apenas el 3% de esa variabilidad, dejando el 97% restante sin explicar. En este contexto, el R² del modelo lineal (0.0257) y el del cuadrático (0.0311) son bajos, con una diferencia de apenas 0.0054 entre uno y otro, lo que corresponde a menos de medio punto porcentual. Con mil observaciones, hasta una curvatura sin ninguna relevancia práctica termina siendo "significativa" en el sentido estadístico; el R² funciona, por lo tanto, como la evidencia definitiva de que, en términos prácticos, agregar el término cuadrático no mejora la capacidad del modelo para explicar el precio.

## Quintiles

Otra alternativa para mirar lo mismo, sin depender de que la curvatura tenga que ser cuadrática, es partir el rango de terrenos en cinco tramos de igual tamaño (quintiles) y comparar qué tanto sube el precio promedio de un tramo al siguiente. Si de verdad existiera una desaceleración, se esperaría ver que esa subida sea grande entre los primeros quintiles y se haga cada vez más pequeña hacia el final.

```{r}
df <- df %>% mutate(Quintil_Lot = ntile(Lot_Size, 5))

quintiles <- df %>%
  group_by(Quintil_Lot) %>%
  summarise(Lot_Size_medio = mean(Lot_Size), House_Price_medio = mean(House_Price))

quintiles

```

```{r}
diff(quintiles$House_Price_medio) / diff(quintiles$Lot_Size_medio)

```

Las pendientes entre quintiles consecutivos son 39.530, 25.403, -34.466 y 134.384 dólares por acre. No decrecen de forma progresiva, tres de cuatro son positivas y la última es la más grande. Recordando el coeficiente de determinación de 0.026 en el modelo lineal global, el vaivén es lo que se esperaría de una relación débil y ruidosa, no de un fenómeno económico con una forma definida.

Los tres análisis apuntan en la misma dirección. No hay evidencia de que el incremento  del precio de venta se desacelere a medida que aumente el tamaño del terreno. Es digno de mencionar que hay una leve aceleración en el extremo superior del rango. Bien sí la relación entre `Lot_Size` y `House_Price` existe, es modesta y bastante pareja a lo largo de todo el rango de tamaños de terreno.
